臺灣嘉義地方法院刑事判決　　　　　　　　　　　　　九十三年度易字第一九五號
　　公　訴　人　臺灣嘉義地方法院檢察署檢察官
　　被　　　告　乙○○
　　選任辯護人　劉意律師
　　　　　　　　孫則芳律師
右列被告因違反公司法等案件，經檢察官聲請簡易判決處刑（九十二年度偵緝字第四
八一號），詐欺部分經本院簡易庭認為有刑事訴訟法第四百五十一條之一第四項但書
之情形，改依通常程序審理，本院判決如左：
    主  文
乙○○無罪。
    理  由
一、公訴意旨略以：被告乙○○意圖為自己不法之所有，於民國九十一年七、八月間
    ，明知其與新加坡商英特威藥品股份有限（下簡稱英特威公司）間之經銷合約業
    已終止，竟仍以英特威公司經銷商名義，前往該公司直營客戶丙○○經營之養雞
    場收受貨款，致丙○○陷於錯誤，而交付面額共新臺幣（下同）一百十七萬七千
    九百二十元之支票三紙予乙○○，嗣英特威公司向丙○○催討貨款無著，始知上
    情，因認被告涉有刑法第三百三十九條第一項詐欺取財罪嫌云云。
二、按犯罪事實應依證據認定之，無證據不得認定犯罪事實，又不能證明被告犯罪者
    ，應諭知無罪之判決，刑事訴訟法第一百五十四條第二項、第三百零一條第一項
    定有明文。次按，告訴人之告訴，係以使被告受刑事訴追為目的，是其陳述是否
    與事實相符，仍應調查其他證據以資審認，尚難僅憑告訴人之片面指訴，遽入人
    罪，最高法院五十二年度台上字第一三００號判例可資參照。末按刑法第三百三
    十九條第一項詐欺罪之成立，以意圖為自己或第三人不法所有，以詐術使人將本
    人或第三人之物交付為要件。所謂以詐術使人交付，必須被詐欺人因其詐術而陷
    於錯誤，若其所用方法，不能認為詐術，亦不致使人陷於錯誤，即不構成該罪，
    最高法院四十六年台上字第二六號判例可資參照。
三、公訴人認被告涉犯詐欺罪嫌，無非以告訴人英特威公司之指述、證人即英特威公
    司副總經理甲○○之證詞以及經銷合約、統一發票影本等為主要之論據；訊據被
    告乙○○固不否認有向丙○○收取上開貨款之事實，惟堅決否認有何詐欺之犯行
    ，辯稱：伊和英特威公司的書面合約雖然是到九十一年六月三十日止，但是雙方
    的經銷關係一直到同年九月份伊停止營業才終止，英特威也沒有將丙○○列為直
    營客戶，丙○○仍是伊的客戶，伊出貨給丙○○，向丙○○收取貨款也是理所當
    然等語，經查：
（一）被告乙○○與英特威公司間之經銷合約雖載明合約有效期間至九十一年六月三
      十日止，惟雙方經銷關係仍存續之事實，業經證人甲○○到庭陳稱：九十一年
      七月中旬伊有和被告一起去拜訪丙○○，當時被告在公司運作上，還是公司的
      經銷商，仍有產品透過被告出貨給丙○○一情明確（詳見本院九十三年十月二
      十八日審判筆錄），證人即前英特威公司副理張彬琳亦證稱：經銷合約終止後
      ，英特威仍持續出貨給被告，而公司出貨給經銷商和出貨給直營客戶的方式相
      同，都是直接出貨到客戶倉庫等語（詳見九十二年十月二十七日訊問筆錄，偵
      查卷第四十九頁），觀之九十一年八月十三日之出貨單，客戶雖記載為丙○○
      ，仍註記「送至乙○○家」，若英特威公司果有終止與被告間之經銷關係，並
      將丙○○列為直營客戶，何以仍送貨至被告處，而非直接送貨予丙○○？是英
      特威公司與被告間之經銷關係於九十一年七月一日起至九十一年九月十日被告
      結束營業止，事實上仍存在，尚難僅憑告訴人之片面指訴，即遽認被告以此對
      丙○○施用詐術。
（二）證人丙○○迭於偵查及本院審理中證稱：九十一年八月間伊有交付前揭三張支
      票給被告，用來支付伊與被告直接交易的貨款，九十一年七月間，告訴人公司
      有和被告一起去拜訪伊，是針對疫苗價格及技術上問題做討論，沒有告訴伊被
      告已非經銷商，也沒有指示貨款要直接交給英特威公司（詳見偵查卷第四十頁
      ，九十二年十月十五日訊問筆錄）、伊和被告買疫苗已經十幾年，一直到九十
      一年七、八月，都還是有要求被告依慣例直接出貨給伊，並把貨款直接交給被
      告，英特威公司沒有告訴伊被告的經銷合約已經到期，也沒有說要把伊列為直
      營客戶及貨款要直接交給英特威公司等事，九十一年八月十三日出貨單所載的
      那批貨也是被告直接出貨給伊的，一直到九十一年九月份被告結束營業以後，
      英特威公司才告訴伊，以後向公司訂貨，由公司直接出貨給伊等語綦詳（詳見
      本院九十三年十月二十八日），是被告根據雙方買賣契約，出貨予丙○○，並
      向其收取貨款，難謂有何施用詐術之行為，且丙○○收受被告所送達之貨品後
      ，亦根據雙方交易金額交付上揭支票，主觀上並未陷於錯誤，亦未受有損害甚
      明。
四、綜上所述，公訴意旨所據之證據資料，尚無法使本院得被告確有詐欺犯行之心證
    ，此外，復查無其他積極事證足認被告有何公訴意旨所指之詐欺取財犯行，不能
    證明被告犯罪，自應為被告無罪之諭知。至被告積欠告訴人貨款及票據債務部分
    ，宜應由告訴人循民事途徑另為請求，附此敘明。
據上論斷，應依刑事訴訟法第三百零一條第一項前段，判決如主文。
本案經檢察官柯文綾到庭執行職務
中    華    民    國      九十三      年      十一      月      十一    日
                          臺灣嘉義地方法院刑事第二庭
                              審判長法  官  夏  金  郎
                                    法  官  盧  鳳  田
                                    法  官  陳  俞  婷
右正本證明與原本無異。
如不服本判決，應於判決送達後十日內向本院提出上訴狀( 應附繕本 )。告訴人或被
害人如對於本判決不服者，應具備理由請求檢察官上訴，其上訴期間之計算係以檢察
官收受判決正本之日期為準。
中    華    民    國      九十三      年      十一      月      十五    日
                              書記官  李  彩  娥
